【裁判字號】    98,聲再,5
【裁判日期】    980211
【裁判案由】    聲請再審
【裁判全文】
臺灣高雄地方法院刑事裁定               98年度聲再字第5號
聲  請  人  甲○○
即受判決人
上列聲請人因違反毒品危害防制條例案件，對於本院96年度訴字
第1730號中華民國96年7 月31日第一審確定判決，聲請再審，本
院裁定如下：
    主  文
再審之聲請駁回。
    理  由
一、再審聲請意旨略以：聲請人前於民國96年7 月31日因施用第
    一級毒品案件，經本院以96年度訴字第1730號判決判處有期
    徒刑8 月，減為有期徒刑4 月，如易科罰金以新臺幣1,000
    元折算1 日，聲請人不服本院上開判決，於法定期間內提起
    上訴，經臺灣高等法院高雄分院受理後，自台東監獄東成分
    監借提聲請人至該院就其上訴案件為審理，嗣於同年10月18
    日審判程序時，聲請人聽取該院之建議後，撤回該案上訴而
    告確定，然聲請人經解還台東監獄東成分監後，詳問曾有此
    類同案情之人，知悉此類案件，受理法院皆以施用毒品性質
    屬於延續性之集合犯而論以一罪，惟本院上開96年度訴字第
    1730號判決，卻未依集合犯規定處理，自有失公平。再者聲
    請人係因妨害自由案件經通緝，於96年2 月28日晚上8 時30
    分許，在高雄市○○區○○街與同盟三路路口為警逮捕，其
    時身上並無毒品或任何吸食工具，詎料警方卻違法對聲請人
    強制採尿，實不應以此做為論罪之憑據，爰依刑事訴訟法第
    420 條第1 項第6 款、第2 項、第421 條規定聲請再審等語
    。
二、按「有罪之判決確定後，有左列情形之一者，為受判決人之
    利益，得聲請再審︰一、原判決所憑之證物已證明其為偽造
    或變造者。二、原判決所憑之證言、鑑定或通譯已證明其為
    虛偽者。三、受有罪判決之人，已證明其係被誣告者。四、
    原判決所憑之通常法院或特別法院之裁判已經確定裁判變更
    者。五、參與原判決或前審判決或判決前所行調查之法官，
    或參與偵查或起訴之檢察官，因該案件犯職務上之罪已經證
    明者，或因該案件違法失職已受懲戒處分，足以影響原判決
    者。六、因發現確實之新證據，足認受有罪判決之人應受無
    罪、免訴、免刑或輕於原判決所認罪名之判決者。前項第1
    款至第3 款及第5 款情形之證明，以經判決確定，或其刑事
    訴訟不能開始或續行非因證據不足者為限，得聲請再審。」
    刑事訴訟法第420 條定有明文。而上開規定第1 項第4 款所
    稱「原判決所憑之通常法院或特別法院之裁判已經確定裁判
    變更者」，係指原判決憑據通常法院或特別法院之另一裁判
    ，為認定事實之基礎而諭知有罪之判決後，其所憑之該一其
    他裁判，業經確定裁判變更者而言（最高法院86年度台抗字
    第394 號判決意旨參照）。再上開規定第1 項第6 款所謂發
    見確實之新證據，係指該證據於事實審法院判決前已經存在
    ，為法院、當事人所不知，不及調查斟酌，至其後始行發見
    ，且就證據本身形式上觀察，固不以絕對不須經過調查程序
    為條件，但必須顯然可認為足以動搖原有罪確定判決，而為
    受判決人無罪、免訴、免刑或輕於原判決所認罪名之判決者
    為限。故受理聲請再審之最後事實審法院，應就聲請再審理
    由之所謂「新證據」，是否具備事實審判決前已經存在，為
    法院、當事人所不知，事後方行發見之「嶄新性」，及顯然
    可認足以動搖原有罪確定判決，應為無罪、免訴、免刑或輕
    於原判決罪名之「顯然性」二要件，加以審查，為判斷應否
    准予開始再審之準據（最高法院93年度台抗字第98號裁定參
    照）。
三、經查：
  (一)按「不得上訴於第三審法院之案件，除前條規定外，其經第
    二審確定之有罪判決，如就足生影響於判決之重要證據漏未
    審酌者，亦得為受判決人之利益，聲請再審。」刑事訴訟法
    第421 條定有明文。查本院96年度訴字第1730號確定判決，
    依刑事訴訟法第376 條規定，並非不得上訴於第三審法院之
    案件，是聲請人以上開條文為聲請再審之依據，於法自有未
    合，先予敘明。
  (二)本院96年度訴字第1730號判決所認定之聲請人施用第一級毒
    品事實，是否應與被告其他施用第一級毒品案件之事實，依
    集合犯論以一罪，乃屬法律之適用，與刑事訴訟法第420 條
    第1 項第4 款規定之情形有別，聲請人若認違法，應經由上
    訴或非常上訴程序予以救濟，非得為再審之理由。至聲請意
    旨雖未敘及係依刑事訴訟法第420 條第1 項第4 款條規定聲
    請再審，然因聲請再審之程式，依刑事訴訟法第429 條所載
    ：「聲請再審，應以再審書狀敘述理由，附具原判決之繕本
    及證據，提出於管轄法院為之」，僅需敘述再審理由，故本
    院自得就其據以聲請再審之理由，審酌是否合於再審規定，
    附此敘明。
  (三)聲請人另以本件採尿過程違法，原審據以認定事實，有違人
    權保障為由聲請再審，縱認聲請人此部分陳述屬實，然採尿
    過程之違法既於原審判決確定前已經存在，且為聲請人所知
    悉，即與刑事訴訟法第420 條第1 項第6 款之「新證據」必
    須具備審判當時為法院及當事人所不知，不及調查斟酌，至
    其後始行發現之嶄新性要件不符，自難認為符合刑事訴訟法
    第420 條第1 項第6 款有關「發現確實之新證據」再審事由
    之要件。況聲請人上述所指摘之採尿過程是否合於法定程序
    ，而得作為證據，亦非經由再審程序所得解決，實難認本件
    聲請，合於再審之法定事由。
四、綜上所述，本件聲請人所列舉之上開事項，均與聲請再審之
    法定要件不合，本件聲請再審為無理由，應予駁回。
據上論斷，應依刑事訴訟法第434條第1項，裁定如主文。
中    華    民    國    98    年    2     月    11    日
                  刑事第十庭  審判長 法  官  莊松泉
                                     法  官  李俊霖
                                     法  官  林揚奇
以上證明與原本無異。
如不服本裁定，應於送達後5日內，向本院提出抗告狀。
中    華    民    國    98    年    2     月    11    日
                                     書記官  何明昌


司法院資訊處製作；財團法人民間司法改革基金會備份。
